臺灣基隆地方法院交通事件裁定　　　　100年度交聲字第498號
移送機關即
原處分機關　交通部公路總局臺北區監理所基隆監理站
聲明異議人
即受處分人　游基昌
上列受處分人因違反道路交通管理處罰條例案件，對於交通部公
路總局臺北區監理所基隆監理站中華民國100 年8 月30日所為之
處分（原處分案號：基監字第裁42-C00000000號），聲明異議，
本院裁定如下：
    主  文
原處分撤銷。
游基昌汽車所有人，汽車行駛，牌照破損，不報請公路主管機關
換發，處罰鍰新臺幣佰元，並責令改正或申請換發牌照。
    理  由
一、原處分意旨略以：本件聲明異議人即受處分人游基昌（下稱
    異議人）之女婿張元璞，於民國100 年7 月14日晚間9 時許
    ，駕駛異議人所有之T8-8077 號（下稱系爭牌照）自用小客
    車（下稱系爭汽車），行經新北市○○區○○路、國中街口
    時，因「變照汽車牌照不能辨識號牌」之違規行為，經新北
    市政府警察局三峽分局二橋派出所（下稱舉發單位）執勤員
    警攔停，並依違反道路交通管理處罰條例第13條第1 款之規
    定，當場掣發新北市政府警察局舉發違反道路交通管理事件
    通知單（新北市警交大字第C00000000 號）予以舉發，異議
    人不服舉發，於應到案日期（100 年7 月29日）前之100 年
    7 月18日向交通部公路總局北區監理所基隆監理站（下稱原
    處分機關）提起申訴，原處分機關函請舉發單位調查結果，
    仍認異議人有前開違規行為，乃於100年8月30日依道路交通
    管理處罰條例第13條第1款、違反道路交通管理事件統一裁
    罰基準及處理細則第41條、第43條、第44條及第67條暨裁罰
    基準表之規定，以基監字第裁42-C00000000號裁決書罰鍰新
    臺幣（下同）3,300元，並責令申請換領牌照或改正。
二、聲明異議意旨略以：系爭牌照第3 碼阿拉伯數字「8 」雖有
    掉漆約1 公分之情況，然此與正常牌照號碼阿拉伯數字為「
    6」之缺口為2公分相比較，有明顯不同，尚未達舉發單位員
    警所指不能辨認之情況；且系爭牌照為異議人自家人出入所
    使用，而異議人與家人均為善良老百姓，並無故意變造車牌
    以犯案或逃避刑責之必要，系爭牌照確係遭不明原因括擦掉
    漆，異議人並無變造系爭牌照之行為，爰依法具狀聲明異議
    等語。
三、按汽車行駛，有損毀或變造汽車牌照、塗抹污損牌照，或以
    安裝其他器具之方式，使不能辨認其牌號者，處汽車所有人
    2,400 元以上4,800 元以下罰鍰，並責令申請換領牌照或改
    正，道路交通管理處罰條例第13條第1 款固有明文。惟按牌
    照遺失或破損，不報請公路主管機關補發、換發或重新申請
    者，處汽車所有人300 元以上600 元以下罰鍰，並責令改正
    、補換牌照或禁止其行駛，道路交通管理處罰條例第14條第
    1 款亦有明文。前開二規定，均規範汽車牌照污損之情形，
    所不同者，乃前開條例第13條第1 款之「變造汽車牌照」係
    與「塗抹污損牌照」「損毀汽車牌照」、「以安裝其他器具
    之方式，使不能辨認其牌號」等情形併列；而前開條例第14
    條第1 款之「牌照遺失或破損，不報請公路主管機關補發、
    換發或重新申請」，則係限於「牌照遺失或破損」之違規情
    形。二者參互以觀，顯見第13條第1 款所謂「塗抹污損牌照
    」，係指故意將汽車牌照塗抹污損，使之不能辨認之違規行
    為，通常具有積極脫免交通稽查或刑事偵查之目的，惡害較
    大；第14條第1 款之「牌照破損」，則係牌照非因汽車所有
    人或駕駛人故意毀損後，延不申請換發，導致交通稽查困難
    之情形，較之前開規定，惡害較輕。綜上，遇有汽車牌照污
    穢、毀損之情形，應視是否為汽車所有人或駕駛人故意變造
    、污穢或毀損所致，而分別適用不同之規定，如無積極證據
    可認汽車所有人或駕駛人有故意變造、污穢或毀損汽車牌照
    行為，自僅能適用前開條例第14條第1 款之規定，對於汽車
    所有人予以科罰。
四、經查：
  (一)本件異議人所有之系爭汽車，經其女婿張元璞駕駛，於上開
    時、地，因「變造汽車牌照不能辨識號牌」之違規行為，經
    舉發單位員警依法攔停製單舉發，嗣經原處分機關依道路交
    通管理處罰條例第13條第1 款規定裁處異議人罰鍰3,300 元
    ，並責令申請換領牌照或改正等情，為異議人所不爭執，且
    有新北市政府警察局100 年7 月14日新北市警交大字第C000
    00000 號舉發違反道路交通管理事件通知單、新北市政府警
    察局三峽分局100 年8 月8 日新北警峽交裁字第1000029213
    號函暨採證違規照片2張在卷可稽，堪以認定。
  (二)觀諸卷附2 張舉發違規照片，可見懸掛在系爭汽車前方之牌
    照號碼清晰可辨為「T8-8077 」，而懸掛在系爭汽車後方之
    牌照之第1 、2 、4 、5 、6 碼清晰可辨，依序為「T 」「
    8 」、「0 」、「7 」、「7 」，第三碼之「8 」在數字中
    間交岔處之右方有缺口（依異議人提出之近照以觀，該缺口
    係因油漆遭括擦所致，遭括擦處直徑約1 公分），遠觀與「
    6 」字相仿，是系爭牌照確有毀損情形，且已達不能辨認之
    程度，從而上開異議人辯稱系爭牌照第三碼「8 」括擦情形
    尚未達不能辨認之程度乙節，即難採信。
  (三)系爭汽車號牌雖有達不易辨識之毀損情形，然牌照毀損之原
    因不一而足，或出於異議人或其親友之故意行為，或出於與
    異議人不相干之他人所為或自然因素，此觀諸前揭道路交通
    管理處罰條例就號牌毀損部分，區別該條例第13條、第14條
    情形自明，是要難以牌照在客觀上有毀損之情形，即逕以推
    認必出於異議人故意所為，從而，原處分機關自應舉證證明
    異議人係故意毀損牌照。惟查，原處分機關就此並未提出相
    關之證據，舉證已有不足，已難認異議人係故意變造系爭汽
    車牌照；且若異議人真係故意變造系爭汽車牌照，何以系爭
    汽車前方懸掛之車牌未一同變造？再者，依據卷附新北市政
    府警察局三峽分局100 年8 月8 日新北警峽交裁字第100002
    9213號函說明三所載，本件舉發員警係因誤認系爭汽車後方
    懸掛之牌照號碼為「T8-6077 」，而經查證「T8-6077 」號
    為失竊汽車號碼，始攔停異議人女婿張元璞，以此情節而言
    ，倘認異議人是故意變造牌照，則其顯係將非失竊車輛牌照
    號碼變造為失竊車輛牌照號碼，此實與故意變造汽車牌照之
    目的，主要在逃避檢、警查緝之常情有違。從而異議人辯稱
    其並非故意變造系爭牌號號碼等語，即洵堪採信。此外，復
    查無其他積極證據足以證明係異議人變造系爭牌照，依前開
    說明，自不能逕依道路交通管理處罰條例第13條第1 款規定
    對異議人予以裁罰，從而，原處分機關未予詳查，仍依前開
    條例第13條第1 款規定裁處異議人罰鍰3,300 元，並責令申
    請換領牌照或改正，即難謂適法。惟異議人雖非變造汽車牌
    照，然系爭牌照確有前述破損情形，而異議人不報請公路主
    管機關換發，即遽由其女婿張元璞駕駛上路，其違反前開條
    例第14條第1 款之違規行為，乃至為明確，自應依該條規定
    處罰。
五、綜上所述，異議人為系爭汽車所有人，系爭牌照破損，不報
    請公路主管機關換發，即任由其女婿張元璞駕駛上路，核有
    道路交通管理處罰條例第14條第1 款之違規行為，原處分機
    關認定係異議人故意變造系爭牌照至不能辨識，而逕以同條
    例第13條第1 款規定裁罰，在認定事實上尚有未當，且適用
    法律亦有違誤，異議人聲明異議，請求撤銷原處分免罰，雖
    無理由，然原處分既有如上不當及違誤之處，自應由本院將
    原處分撤銷，另以異議人有前述同條例第14條第1 款之違規
    行為，並於應到案日期前到案陳述意見，依違反道路交通管
    理事件統一裁罰基準表，裁處異議人罰鍰如主文第二項所示
    ，並責令改正或申請換發牌照。
六、據上論斷，應依道路交通管理處罰條例第87條第2 項、道路
    交通事件處理辦法第19條前段，裁定如主文。
中    華    民    國   100    年    9     月    26    日
                     交通法庭法  官  劉桂金
以上正本證明與原本無異。
對於本件裁定如有不服，應於收受送達後5日內，向本院提出抗
告書狀，敘述抗告之理由，抗告於臺灣高等法院。
中    華    民    國   100    年    9     月    26    日
                             書記官  許元又